【裁判字號】    89,上易,2696
【裁判日期】    890816
【裁判案由】    竊盜
【裁判全文】
臺灣高等法院刑事判決                  八十九年度上易字第二六九六號
    上  訴  人  臺灣板橋地方法院檢察署檢察官
    被      告  乙○○
右上訴人，因竊盜案件，不服臺灣板橋地方法院八十九年度易字第一一三一號，中華
民國八十九年四月二十九日第一審判決（起訴案號：臺灣板橋地方法院檢察署八十九
年度偵字第二六七八號）提起上訴，本院判決如左：
    主      文
上訴駁回。
    理      由
一、公訴意旨如起訴書〔如附件〕。
二、按犯罪事實應依證據認定之，無證據不得推定其犯罪事實，又不能證明被告犯罪
    應諭知無罪之判決，刑事訴訟法第一百五十四條、第三百零一條第一項定有明文
    。又認定犯罪事實應憑積極證據，倘積極證據不足以為不利於被告事實之認定時
    ，即應為有利被告之認定，更不必有何有利之證據，最高法院三十年上字第八一
    六號著有判例，所謂「積極證據足以為不利被告事實之認定」，依據同院七十六
    年臺上字第四九八六號判例意旨，係指據為訴訟上證明之全盤證據資料，在客觀
    上以達於通常一般之人均不致於有所懷疑，而得確信被告確曾犯罪之程度；若未
    達到此一程度，而有合理懷疑之存在時，即無從為被告有罪之確信。公訴人認被
    告涉前開犯嫌，係以被告坦承「於上開時地明知上開機車，係他人所有而未經車
    主同意即自行載離並欲販售」，暨證人李木山之證述、被害人丙○○之指訴、贓
    物認領保管單、代保管條等為據；訊據被告乙○○，否認犯罪，辯稱：「我沒有
    做賊，我是檢到的，新莊化成路那有個釣魚場，當時我去撿廢鐵的，叫我去那撿
    的，壹台〔賣〕壹佰元而已，我不可能去偷」、「我在『紙間』〔意即紙業商〕
    作傭工，有空時，才去拾荒」、「〔牌照號碼ＡＧＤ－三七三號機車〕我以為別
    人不要的，我才撿的」、「我是以撿廢鐵的心來撿這貳台機車，不是以偷車的心
    〔取這貳台機車〕」、「〔案發時這貳部機車〕不能發動」、「我沒有要偷」〔
    參見原審八十九年四月二十六日審判筆錄〕等。查：
    〔一〕按刑法第三百二十條第一項之竊盜罪，以「意圖為自己或第三人『不法』
          之所有」為構成要件之一，即行為人雖有為自己或第三人所有之意圖，苟
          其意圖依客觀情事酌之非屬『不法』，即難執竊盜罪責相繩。查被告於警
          訊時，固曾以「偷」字描述其行為〔參見偵卷第四頁、第五頁〕，惟其於
          警訊時另供稱：「〔該貳部機車〕我要載去『廢鐵廠』販賣以謀取生活費
          用所需」、「．．〔目前〕拾荒撿破爛為生，我不知道所竊取的該兩部機
          車為『贓車』」、「〔前開機車〕可賣得新台幣貳佰元，．．」〔參見偵
          卷第四頁反面、第五頁正面〕，於偵訊時亦供明「我看見沒有人要的樣子
          ，想要拿來賣」〔參見偵卷第二十六頁反面〕，綜合被告於警訊及偵、審
          中答辯意旨，均係以「我是以『撿廢鐵的心』來撿這貳台機車」。經原審
          於審理期日當庭勘驗偵卷第十二所附機車照片，「其中ＦＭＫ－三六六〔
          號機車〕前擋泥板破裂，方向燈殼已掉落，ＡＧＤ－三七三號機車後輪蓋
          掉落、行李箱鬆動」，有原審八十九年四月二十六日審判筆錄足佐，再查
          上開貳部『機車』表面漫布灰塵，有該等機車之照片足佐〔參見偵卷第十
          二頁〕，自形式上觀察，實足令「拾荒」之被告信該等機車為「廢棄物」
          。
    〔二〕再查，被害人李木山於警訊時供稱：「．．車號ＦＭＫ－三六六號，．．
          車主甲○○是我弟弟。」、「該車之前我弟弟在騎乘時有發生車禍，丟在
          路旁，後來要去牽回來，就找不到了，詳細發生車禍時間地點時日已久我
          也忘記了，不過大概是八十四年十月間在新莊金陵女中附近因車禍，不知
          何因而失竊，當時可能被撿破爛的載走了，所以就沒有向警方報案」〔參
          見偵卷第六頁反面〕，析索被害人李木山供述意旨，牌照號碼ＦＭＫ－三
          六六號機車，係「八十四年十月間」因車禍而棄置路旁。被告於警訊時供
          稱：「『八十九年一月二十五日十時在新莊化成路底發現一部重機車ＦＭ
          Ｋ－三六六」〔參見偵卷第四頁反面〕，被告發現ＦＭＫ－三六六號機車
          之時間，與被害人李木山所供因車禍棄置路旁之時間，相距肆年有餘，以
          被害人將ＦＭＫ－三六六號機車棄置如斯之久，尤足令拾荒之被告信該機
          車為「廢棄物」。
    〔三〕牌照號碼ＡＧＤ－三七三號機車為丙○○所有，有車籍作業系統－查詢認
          可資料足參〔附偵卷第十四頁〕，被害人丙○○於偵訊時訴稱：「是我先
          生借給他同事騎，後來他同事說不見了」，證人李聞得則證稱：「〔車子
          借給〕朋友，名字想不起來，我有去報警，但警察說了一大堆理由，只給
          我備案，大概是去年〔指八十八年〕五月左右，在那裡丟的，我也不知道
          ，車子已很老舊了，是七十八年的車子，車箱是我們裝的沒有錯」〔參見
          偵卷第二十六頁反面〕，據證人李聞得所陳上情，牌照號碼ＡＧＤ－三七
          三號機車，係於「八十八年五月左右」失竊。查被告於偵訊時陳稱：「〔
          機車〕是在今年一月二十六日在五股四維路高速公路之橋下拿的，我看沒
          有人要的樣子，想要拿來賣」〔參見偵卷第二十六頁反面〕，比較李聞得
          所陳失竊之「八十八年五月左右」，與被告供陳「今年〔八十九年〕一月
          二十六日在五股四維路高速公路之橋下拿的」，相距半年有餘，應非被告
          於「八十八年五月左右」竊得牌照號碼ＡＧＤ－三七三號機車。又據被告
          所供其占有機車之地點為「五股四維路高速公路之橋下」，併該機車車身
          布滿灰塵，業見前述，形式上觀之，亦足令「拾荒」之被告信該機車為無
          人使用、管領之「廢棄物」。
    〔四〕綜前所述，被告以「我是以撿廢鐵的心來撿這貳台機車，不是以偷車的心
          〔取這貳台機車〕」等語置辯，實非全然無據，爰為有利於被告之認定。
          按「拾荒」之人拾獲「廢棄物」之際，固有為自己所有之意圖，惟此項意
          圖非「不法」，實難遽執竊盜罪、刑相繩。此外復查無其他積極確切之事
          證足認被告涉公訴人起訴之竊盜犯嫌，原審法為無罪之諭知。經核並無不
          合。公訴人上訴意旨略以：ＡＧＤ－三七三號機車尚懸有車牌應足認為有
          主物，既未查明焉能以廢棄物視之，被告應有不法所有意圖據以指摘原判
          決不當。惟查，被告係在五股四維路高速公路橋下拾得該機車，該車後輪
          蓋掉落，行李箱鬆動，表面布滿灰塵傾倒於地甚久，幾被雜草掩蓋，乃七
          十八年之老舊車子，車主丙○○稱於八十八年五月遺失，被告在八十九年
          一月二十六日檢拾。依上情判斷即使懸有車牌，該車外觀現狀一般人均認
          他人丟棄之物則原判決認被告無不法所有意圖，尚非無據上訴核無理由應
          予駁回。
據上論斷，應依刑事訴訟法第三百六十八條判決如主文。
本案經檢察官彭坤業到庭執行職務。
中      華      民      國    八十九    年      八      月      十六    日
                                臺灣高等法院刑事第十八庭
                                    審判長法  官  吳      敦
                                          法  官  林  陳  松
                                          法  官  吳  明  峰
右正本證明與原本無異。
不得上訴。
                                          書記官  李  華  安
中      華      民      國    八十九    年      八      月      十七    日


司法院資訊處製作；財團法人民間司法改革基金會備份。
